臺灣高等法院刑事判決
109年度上訴字第4097號
上  訴  人  
即  被  告  許銘璟



選任辯護人  吳典哲律師（扶助律師）
上列上訴人因違反毒品危害防制條例案件，不服臺灣桃園地方法
院108年度訴字第1156號，中華民國109年8月19日第一審判決（
起訴案號：臺灣桃園地方檢察署108年度偵字第20581號），提起
上訴，本院判決如下：
    主  文
原判決關於罪刑部分撤銷。
許銘璟共同販賣第三級毒品未遂，處有期徒刑參年捌月。
其他（沒收部分）上訴駁回。
    事  實
一、許銘璟明知含有4-甲基甲基卡西酮之毒咖啡包，內含有毒品
    危害防制條例第2條第2項第3款所列管之第三級毒品成分，
    依法不得販賣，竟與某真實姓名、年籍不詳、綽號「阿偉」
    之成年人，基於販賣第三級毒品以營利之犯意聯絡，先由「
    阿偉」於民國108年7月11日晚間7時7分許，以門號00000000
    00號手機，發送暗示販售含有上述第三級毒品成分咖啡包之
    「〈大桃園〉海綿蛋糕廳蛋糕一個～1000熱飲統一一杯～60買四
    送一」等內容之廣告訊息，適為員警陳建瑜執行網路巡邏而
    察覺，乃喬裝成購毒者與「阿偉」聯絡購買毒品咖啡包事宜
    ，雙方約定以新臺幣（下同）2,400元交易5包含有第三級毒
    品之毒咖啡包，並約定在桃園市○○區○○街00號附近公園內交
    易後，「阿偉」旋即指示許銘璟前往該公園進行交易。嗣於
    當晚10時58分許，許銘璟央請不知情之曾子銓（所涉販賣毒
    品罪嫌部分，經臺灣桃園地方檢察署檢察官以108年度偵字
    第20581號為不起訴處分）騎乘車牌號碼000-000號普通重型
    機車搭載前往上開地點，再由許銘璟獨自進入公園內涼亭處
    ，先將毒咖啡包5包放在涼亭椅子下方，再與喬裝員警陳建
    瑜交易，告知毒咖啡包所在（「下面」），經員警陳建瑜見
    時機成熟表明身分，當場查獲逮捕欲逃逸之許銘璟而未遂，
    並扣得上開毒咖啡包5包（含袋毛重共計33.8912公克、驗餘
    淨重28.9047公克)。
二、案經新北市政府警察局新莊分局報告臺灣桃園地方檢察署檢
    察官偵查起訴。　　
    理  由
一、證據能力：
　　本件認定事實所引用之卷證資料（包含人證、物證、書證，
    詳下述及者），並無證據證明係公務員違背法定程序所取得
    ，與本案亦有自然之關連性，公訴人、被告許銘璟及其辯護
    人迄至本案言詞辯論終結，均不爭執該等傳聞卷證之證據能
    力或曾提出關於證據能力之聲明異議，並無顯不可信之情況
    ，本院認引為證據為適當，是偵訊結證部分，依據刑事訴訟
    法第159條之1第2項之規定，毒品鑑定報告部分，依據同法
    第208條第1項前段及第206條第1項之規定，其他傳聞證據，
    依據同法第159條之5之規定，下述認定事實所引用之證據方
    法均有證據能力，合先敘明。
二、認定事實：
    上開犯罪事實，業據被告於本院準備程序及審理時坦承不諱
    （見本院卷第66、90頁筆錄），核與證人陳建瑜於偵訊及原
    審之結證相符（見偵卷第145、146頁、原審卷第215至222頁
    筆錄），證人曾子銓並於偵訊時證稱騎乘機車搭載被告前往
    該公園之事實明確（見偵卷第120頁筆錄，但其於原審審理
    中所述不實，業經原審依職權告發涉及偽證罪嫌），且有扣
    案之毒咖啡包5包為憑，復有員警職務報告、自願受搜索同
    意書、新北市政府警察局新莊分局搜索扣押筆錄、扣押物品
    目錄表、毒品交易對話錄音暨譯文、查獲現場照片、門號00
    00000000號行動電話發送之簡訊內容擷圖、原審勘驗上開錄
    音之勘驗筆錄在卷可查（見偵卷第27、29、31至35、59至63
    、87至91頁、原審卷第161頁），而扣案之5包咖啡包，經送
    臺北榮民總醫院鑑定，確檢驗出第三級毒品4-甲基甲基卡西
    酮成分，亦有臺北榮民總醫院108年9月5日北榮毒鑑字第C00
    00000號毒品成分鑑定書存卷為憑（見偵卷第169頁）；是以
    ，堪認被告係受某綽號「阿偉」之同齡成年男子所託，前去
    該公園放置毒咖啡包並與買家進行交易（收錢），被告前此
    否認之所辯，並非實情，但本件因買家實為員警喬裝而交易
    未成，均已事證明確，被告於本院之任意性自白查與卷內事
    證相符而可採信為真，其犯行堪以認定，自應依法論科。
三、論罪：
  ㈠查被告行為後，毒品危害防制條例第4條第3項及第17條第2項
    於109年1月15日經總統華總一義字第10900004091號令修正
    公布，並自公布後6個月即於109年7月15日施行：
　⒈修正前毒品危害防制條例第4條第3項規定：「製造、運輸、
    販賣第三級毒品者，處7年以上有期徒刑，得併科新臺幣700
    萬元以下罰金。」修正後規定：「製造、運輸、販賣第三級
    毒品者，處7年以上有期徒刑，得併科新臺幣1,000萬元以下
    罰金。」修正後之刑度並未較有利於被告，依刑法第2條第1
    項前段規定，應適用行為時即修正前之毒品危害防制條例第
    4條第3項之規定。
　⒉修正前毒品危害防制條例第17條第2項規定：「犯第4條至第8
    條之罪於偵查及審判中均自白者，減輕其刑。」修正後之規
    定為：「犯第4條至第8條之罪於偵查及『歷次』審判中均自白
    者，減輕其刑。」此項修正，影響被告得否減輕其刑之認定
    ，修正前之規定並不以被告於歷次審判中均自白為必要，修
    正後則需偵查及歷次審判中均自白始得減輕其刑，修正後之
    規定並未較有利於被告，依刑法第2條第1項前段規定，應適
    用行為時即修正前之規定。
　㈡核被告所為，係犯修正前毒品危害防制條例第4條第6項、第3
    項之販賣第三級毒品未遂罪。本案被告為警查獲之毒咖啡包
    ，尚無法證實其純質淨重已達20公克以上，故無非法持有第
    三級毒品犯行被吸收之問題。
　㈢被告與「阿偉」就上開犯行，有犯意聯絡及行為分擔，應論
    以共同正犯。
  ㈣被告客觀上已著手實行販賣第三級毒品犯行，然因喬裝為購
    毒者之員警自始即不具購買之真意，事實上不能真正完成買
    賣而不遂，為未遂犯，應依刑法第25條第2項之規定，按既
    遂犯之刑減輕之。
　㈤被告於警詢及偵訊時全盤否認犯罪，僅坦承代「小偉」去收
    錢，為警起獲之毒咖啡包與己無關云云（見偵卷第13至19、
    第123至124頁筆錄），則被告未曾於偵查中自白，自無修正
    前毒品危害防制條例第17條第2項減刑規定之適用。
　㈥本案無從酌減其刑：
　⒈辯護人雖辯稱本件交易過程均為警方所控制，毒品並未流入
    市面，對社會治安危害較小，請求依刑法第59條規定酌減。
　⒉惟按刑法第59條所規定之酌量減輕其刑，係裁判上之減輕，
    必以犯罪之情狀顯可憫恕，認為科以最低度刑仍嫌過重者，
    始有其適用。如別有法定減輕之事由者，應優先適用法定減
    輕事由減輕其刑後，猶嫌過重時，方得為之。又所謂「犯罪
    之情狀」，與同法第57條規定科刑時應審酌之一切情狀，並
    非有截然不同之領域，於裁判上酌減其刑時，應就犯罪一切
    情狀（包括第57條所列舉之10款事項），予以全盤考量，審
    酌其犯罪有無可憫恕之事由，即有無特殊之原因與環境，在
    客觀上足以引起一般同情，以及宣告法定低度刑，是否猶嫌
    過重等等，以為判斷。
　⒊查被告本案所犯販賣第三級毒品未遂犯行，經由前揭未遂之
    減刑規定減輕其刑後，法定刑已有相當之減輕，被告前已有
    販毒案件經檢察官另案起訴，於該案第一審尚未審結前，被
    告竟又貪圖不法私利再犯本案（該另案後經本院駁回上訴而
    告有罪確定），並無任何客觀上值得同情之特殊原因或有何
    堪以憫恕之情狀，故本院認被告此次所犯販賣第三級毒品未
    遂之犯行，無從援引刑法第59條規定減輕其刑。　
四、罪刑撤銷改判、量刑及沒收上訴駁回之理由：
  ㈠按刑法沒收新制將沒收重新定性為刑罰及保安處分以外之法
    律效果，具有獨立性，而非刑罰（從刑）。修正後刑法基於
    沒收具備獨立性，亦規定得由檢察官另聲請法院為單獨沒收
    之宣告，因而在訴訟程序，沒收得與罪刑區分，非從屬於主
    刑。又對於本案之判決提起上訴者，其效力及於相關之沒收
    判決；對於沒收之判決提起上訴者，其效力不及於本案判決
    ，刑事訴訟法第455條之27第1項定有明文。本案被告係就原
    判決有關罪刑部分提起上訴，其效力自應及於沒收部分。
  ㈡罪刑及定刑部分撤銷改判：
　　原審基於相同有罪之認定，對被告予以論罪科刑，固非無見
    ，然原審於事實欄未明確認定並交代員警查扣之毒咖啡包5
    包所在及從何而來，於理由欄則稱「依卷內證據資料，本案
    查獲之毒品咖啡包係由何人放在於本案公園涼亭內，確屬無
    從認定」等語，但對將毒咖啡包先藏放在涼亭椅子下方之行
    為，被告已於本院供承確係其所為，員警陳建瑜在涼亭內向
    被告詢問「在哪裏（指毒品咖啡包）？」時，被告亦當場回
    答「下面」（見偵卷第63頁譯文、原審卷第161頁勘驗筆錄
    ），可為佐證，是原審就犯罪事實之認定容有瑕疵，且被告
    已於本院坦承全部犯行、多次表達悔意、交代犯案動機，則
    原審基於被告「否認犯行，並屢辯以反於真實之詞之犯後態
    度」等情狀所量處之有期徒刑4年2月，其量刑基礎事實已有
    明確改變，該宣告刑即非允當，基於罪刑不可分原則，被告
    上訴請求酌減，為本院所不採（詳前），但其坦認所為自白
    全部犯罪，請求從輕量刑，仍有理由，基於罪刑不可分之原
    則，自應由本院就原判決之罪刑部分予以撤銷改判。
  ㈢量刑：
　　爰審酌被告為圖向「阿偉」借錢周轉，依「阿偉」指示參與
    販賣第三級毒品犯行，無視於毒品對於施用者健康之戕害及
    國家對於杜絕毒品犯罪之禁令，助長含有第三級毒品成分之
    毒咖啡包流通與非法交易之猖獗，但終究因交易對象為員警
    所喬裝，毒品未流入市面，被告雖於偵查及原審審理中均多
    所否認，但已於本院坦認所為，犯後態度非劣，應認確有悔
    意，兼衡被告前揭曾有販毒判刑確定之素行（尚未執行完畢
    ），自述有罹癌母親需要照顧、另有妻小、經濟負擔沉重之
    生活狀況，暨其犯罪之動機、目的、手段、販毒數量與交易
    金額等一切情狀，量處如主文第2項所示之刑。
  ㈣沒收部分上訴駁回：
    雖原判決關於罪刑部分有前述應撤銷之事由，然關於沒收部
    分，原判決於理由業已敘明：①扣案之含有第三級毒品4-甲
    基甲基卡西酮之咖啡包5包（驗前含包袋毛重共33.8912公克
    ，因鑑驗取樣0.2544公克，驗餘淨重28.9047公克)，為被告
    未及售出之第三級毒品4-甲基甲基卡西酮，核係被告犯本案
    販賣第三級毒品未遂罪所查獲之違禁物，不問屬於被告與否
    ，均應依刑法第38條第1項之規定，宣告沒收。又盛裝第三
    級毒品4-甲基甲基卡西酮咖啡包之包裝袋5只，以現今所採
    行之鑑驗方式，包裝袋仍會殘留微量毒品，無法將之完全析
    離，故應與所盛裝之毒品併予沒收，另送驗耗損之毒品，因
    已鑑析用罄而滅失，自無庸予以沒收。②扣案門號之IPHONE
    手機1支（含門號0000000000之SIM卡1張），固為被告所有
    ，惟依卷內證據資料，尚無從認定與本案犯罪有關，又非違
    禁物，自無從宣告沒收。經核於法並無違誤，是被告就沒收
    部分之上訴為無理由，應予駁回。
據上論斷，應依刑事訴訟法第368條、第369條第1項前段、第364
條、第299條第1項前段，修正前毒品危害防制條例第4條第3項、
第6項，刑法第11條前段、第2條第1項前段、第28條、第25條第2
項，判決如主文。
本案經檢察官賴謝銓提起公訴，檢察官羅建勛到庭執行職務。
中　　華　　民　　國　　109 　年　　12　　月　　29　　日
                    刑事第八庭  審判長法  官  陳世宗
                                      法  官  周明鴻
                                      法  官  吳勇毅
以上正本證明與原本無異。
如不服本判決，應於收受送達後20日內向本院提出上訴書狀，其
未敘述上訴之理由者並得於提起上訴後20日內向本院補提理由書
（均須按他造當事人之人數附繕本）「切勿逕送上級法院」。
                                      書記官  許家慧
中　　華　　民　　國　　109 　年　　12　　月　　29　　日
附錄本案論罪科刑法條全文：
修正前毒品危害防制條例第4條
製造、運輸、販賣第一級毒品者，處死刑或無期徒刑；處無期徒
刑者，得併科新臺幣2千萬元以下罰金。
製造、運輸、販賣第二級毒品者，處無期徒刑或7年以上有期徒
刑，得併科新臺幣1千萬元以下罰金。
製造、運輸、販賣第三級毒品者，處7年以上有期徒刑，得併科
新臺幣7百萬元以下罰金。
製造、運輸、販賣第四級毒品者，處5年以上12年以下有期徒刑
，得併科新臺幣3百萬元以下罰金。
製造、運輸、販賣專供製造或施用毒品之器具者，處1年以上7年
以下有期徒刑，得併科新臺幣1百萬元以下罰金。
前五項之未遂犯罰之。